【裁判字號】    97,上更(二),293
【裁判日期】    971105
【裁判案由】    強盜等
【裁判全文】
臺灣高等法院刑事判決             97年度上更(二)字第293號
上  訴  人  臺灣桃園地方法院檢察署檢察官
上  訴  人
即  被  告  乙○○
指定辯護人  李初東律師
上  訴  人
即  被  告  丙○○
                    （在監執行中）
選任辯護人  郭承昌律師
上列上訴人因被告強盜等案件，不服臺灣桃園地方法院95年度訴
字第1970號、95年度訴字第2268號，中華民國96年5 月24日第一
審判決（起訴案號：臺灣桃園地方法院檢察署95年度偵緝字第10
53號、95年度偵字第15727號），提起上訴，判決後，經最高法
院第二次發回更審，本院判決如下：
    主  文
原判決關於乙○○部分及丙○○強盜、妨害自由、傷害部分及所
定應執行刑均撤銷。
乙○○共同未經許可，持有其他可發射子彈具有殺傷力之槍枝，
累犯，處有期徒刑參年陸月，併科罰金新臺幣貳拾萬元，罰金如
易服勞役，以新臺幣貳仟元折算壹日。扣案具殺傷力之改造玩具
手槍壹枝 (槍枝管制編號0000000000號)， 沒收。
丙○○共同以其他非法方法，剝奪人之行動自由，累犯，處有期
徒刑拾月，減為有期徒刑伍月，如易科罰金以銀元參佰元即新台
幣玖佰元折算壹日。
    事  實
一、丙○○曾因違反毒品危害防制條例案件，經臺灣桃園地方法
    院於民國（下同）91年6 月11日以91年度簡字第44號判處有
    期徒刑4 月，於91年7 月20日確定，並於92年9 月15日執行
    完畢。乙○○則因賭博案件，經同院於93年6 月29日以93年
    度易緝字第53號判處有期徒刑6 月，案經上訴後復於93年12
    月27日撤回上訴確定，並於94年3 月23日易科罰金執行完畢
    。
二、乙○○曾因賭博糾紛遭債主押走並毆打，認係甲○○向其債
    主通風報信所致，為圖報復，計劃以賭博誘騙甲○○北上予
    以教訓，先得丙○○允諾協助，彼此間基於持有具有殺傷力
    之改造手槍、妨害自由及傷害之犯意聯絡。先由乙○○於95
    年5 月2 日下午3 、4 時，以電話佯邀甲○○前來桃園賭博
    ，甲○○不疑有他而應允，並邀其姪兒吳建勝共同搭車北上
    。而乙○○確定甲○○將北上桃園後，隨即通知丙○○準備
    綑綁甲○○之繩條並攜帶槍枝作為教訓甲○○之工具。恰林
    豐富（業經本院前審判刑確定）搭車載丙○○，丙○○告以
    其大哥遭人出賣，欲為大哥出面教訓出賣者，林豐富應允參
    與，2 人即先至丙○○位桃園縣觀音鄉富林村1 鄰過溪子9
    之6 號住處取出仿FN廠半自動手槍製造之具有殺傷力之改造
    手槍1 枝供自己持用及另1 枝玩具手槍交予林豐富後，再依
    乙○○指示由林豐富駕車於同晚約10時許至桃園市○○路
    146 號附近搭載甲○○及吳建勝叔姪2 人，約於同日晚間9
    時許至觀音鄉草漯之「閣樓KTV 」。乙○○至該KTV 後，先
    與甲○○叔姪2 人飲酒作樂，約同晚10時許，即藉口至賭場
    賭博，使不知情之李瑾瑋陪同吳建勝留在「閣樓KTV 」內飲
    酒唱歌；復命丙○○、林豐富載甲○○先行至事先由乙○○
    覓妥之桃園縣觀音鄉○○段222 之1 地號處廢棄鐵皮屋外，
    林豐富與丙○○、乙○○基於持有上開具殺傷力槍枝、妨害
    自由、傷害之犯意聯絡，由丙○○持改造手槍抵住甲○○頭
    部，林豐富持另一把玩具手槍並恫嚇甲○○稱：「若要逃跑
    則要將之打死」等語，2 人共同出手毆打甲○○，復將甲○○帶進空屋內，並以事先準備之白色塑膠條束綁甲○○雙手
    、雙腳，拘束甲○○之行動自由，乙○○於嗣後亦到達該空
    屋內。乙○○因另接獲綽號「十三支添大」之張福添（另由
    檢察官聲請以簡易判決處刑）邀約飲酒之電話，乙○○在電
    話中復提及遭出賣一事，欲再藉張福添之勢力警告甲○○，
    3 人復承上剝奪甲○○自由之犯意聯絡，由乙○○、丙○○
    、林豐富共同強押甲○○是「新天池KTV 」某包廂內見張福
    添。張福添不滿甲○○出賣乙○○及甲○○始終否認出賣乙○○之態度，突反手毆打甲○○之肚子1 拳，乙○○、丙○○、林豐富見狀，均共同上前毆打甲○○，致甲○○受有左
    側顏面鈍傷、雙前臂及手腕處擦傷及勒傷、雙側足踝處瘀腫
    鈍傷，嗣乙○○、丙○○、林豐富將甲○○帶出KTV ，藉口
    乙○○因甲○○出賣致遭人強押、毆打為由，要求甲○○賠
    償，甲○○為免再遭受不利佯稱答應給付40萬元後，乙○○
    始命丙○○、林豐富駕車搭載甲○○至大園分局附近之計程
    車站，乙○○隨後駕車至該計程車站，待不知情之李瑾瑋亦
    搭載吳建勝至該處後，甲○○始與吳建勝搭計程車離去。嗣
    甲○○感於其遭毆打，心有未甘，叔姪2 人乃折回警所報案
    。嗣於95年7 月20日晚間約10時許，為警在桃園縣桃園市○○○街225 號前拘提乙○○到案始悉上情。另於95年9 月4
    日下午約3 時許，經警至監所借提丙○○詢問時，丙○○始
    帶同警方在桃園縣觀音鄉富林村1 鄰過溪子9 之3 號住處內
    起出上開仿FN廠半自動手槍製造之具有殺傷力之改造手槍1
    枝，為警當場查扣。
三、案經甲○○訴由大園分局報告臺灣桃園地方法院檢察署檢察
    官偵查後提起公訴。
    理  由
一、上揭事實，業經被告乙○○、丙○○於本院坦承不諱，並有
    證人即共同被告林豐富、張福添於原審之證述（參原審卷二
    第188 頁至第197 頁及第260 頁至第267 頁），而上開共同
    持有改造手槍、妨害自由、傷害之事實，亦據證人吳建勝、
    甲○○於原審證述綦詳。又扣案之槍枝係被告丙○○因竊盜
    案件緝獲送監執行，經警借提供出槍枝藏放地點，帶同警方
    起獲等情，有被告丙○○95年8 月31日、95年9 月4 日警詢
    筆錄、起出槍枝現場照片共8 張在卷可參，經送鑑定結果認
    ：「係由仿FN廠半自動手槍製造之槍枝，換裝土造金屬槍管
    而成之改造手槍，擊發功能正常，可擊發適用子彈，具殺傷
    力」，有內政部警政署刑事警察局95年10月13日刑鑑字第09
    50138093號槍彈鑑定書在卷可參。辯護人以扣案槍枝已生鏽
    ，彈匣亦已損壞，若有造成膛炸之可能或因缺彈匣致使子彈
    上膛者，質疑能否擊發。經本院依職權函詢鑑定機關函覆稱
    ：「經檢視，其槍管部分表面確已生鏽，但其生鏽現像僅發
    生於槍管內部表層，認其槍管仍應可承受子彈之爆炸高壓，
    不致產生膛炸」；「另裝填市售之玩具金屬殼或自製之土造
    金屬彈殼於前揭槍枝之槍管，均可裝填適用」；「該槍枝之
    彈匣，具裝填多顆子彈之功用，故彈匣損壞，並不影響槍枝
    擊發功能，仍可由槍枝之拋殼窗直接裝填單顆子彈上膛供擊
    發使用」，有同局96年2 月16日刑鑑字第0960017728號函附
    卷足憑。而告訴人甲○○受有左側顏面鈍傷、雙前臂及手腕
    處擦傷及勒傷、雙側足踝處瘀腫鈍傷部分，並有行政院衛生
    署桃園醫院傷害診斷證明書1 紙在卷可按，堪信被告2 人之
    自白與事實相符，本件事證明確，被告2 人犯行堪以認定。
二、被告行為後，刑法業於94年2 月2 日修正公布，自95年7 月
    1 日起施行。依修正後刑法第2 條第1 項規定「行為後法律
    有變更者，適用行為時之法律。但行為後之法律有利於行為
    人者，適用最有利於行為人之法律」。該條係規範行為後法
    律變更所生新舊法比較適用之準據法，其本身無關行為可罰
    性要件之變更，是於刑法修正施行後，應適用該條之規定，
    為「從舊從新」之比較，茲說明如下：（一）關於刑法第27
    7 條第1 項之傷害罪及同法第302 條第1 項之非法剝奪行動
    自由罪，法定罰金刑部分，由原定貨幣單位銀元1,000 元、
    30 0元以下罰金，並依罰金罰鍰提高標準條例第1 條前段規
    定提高為10倍（提高後折算為新台幣3 萬元、9 千元以下罰
    金），經依修正後刑法施行法第1 條之1 第1 項、第2 項前
    段規定，修正為貨幣單位為新臺幣，並就所定數額提高為30
    倍，亦即修正為新台幣3 萬元、9 千元以下罰金。上開得科
    法定罰金刑最高額部分，修正前、修正後並無不同。再者，
    上開傷害罪、非法剝奪行動自由罪之法定罰金刑最低度部分
    ，修正前刑法第33條第5 款規定為銀元1 元以上，依罰金罰
    鍰提高標準條例第1 條前段提高為10倍（提高後折算為新台
    幣30元），修正後刑法第33條第5 款則修正為新台幣1,000
    元以上，以百元計算。是就法定最高罰金刑而言，本案修正
    前、修正後之結果並無不同。但就法定罰金最低額而言，顯
    然修正前之規定較有利於行為人。又刑法第41條規定，就易
    科罰金之折算標準部分，如依修正前刑法第41條第1 項及修
    正前罰金罰鍰提高標準條例第2 條之規定，應以銀元300 元
    即新臺幣900 元折算1 日，惟若依修正後刑法第41條第1 項
    前段（原罰金罰鍰提高標準條例第2 條已同時刪除）之規定
    ，應以新臺幣1,000 元、2,000 元或3,000 元折算1 日，二
    者相較之下，應以修正前之規定較有利於被告。至刑法第42
    條2 項前段關於被告罰金易服勞役之折算標準，修正前為：
    「易服勞役以一元以上三元以下折算一日。但勞役期間不得
    逾六個月」，同條第3 項規定：「罰金總額折算逾六個月之
    日數者，以罰金總額與六個月之日數比例折算」。依廢止前
    之罰金罰鍰提高標準條例第2 條前段規定，就其原定數額提
    高為100 倍折算1 日，則本件被告行為時之易服勞役折算標
    準，應以銀元300 元即新台幣900 元折算1 日。惟在罰金總
    額折算逾6 個月之情形下，折算最高僅能易服勞易6 月。修
    正後之刑法第42條第3 項前段規定：「易服勞役以新台幣
    1,00 0元、2,000 元或3,000 元折算一日。但勞役期間不得
    逾1 年」，則在罰金總額折算逾1 年者，易服勞役不得逾1
    年。然在所處罰金額度，依修正前規定如須比例折算6 月而
    依修正後規定折算不滿6 月時，則應適用修正後之規定較有
    利於行為人。修正前刑法第55條規定：「犯一罪而其方法或
    結果之行為犯他罪名者，從一重處斷」，此係有關「牽連犯
    」之規定。是於刑法修正前，若犯1 罪而其方法或結果之行
    為犯他罪名者，僅從一處罰較重之規定處斷。惟修正後刑法
    已刪除牽連犯之規定，原則上改採1 罪1 罰。故若犯1 罪而
    其方法或結果之行為犯他罪名者，即應併合處罰。比較結果
    ，應以修正前之規定較有利於行為人。綜上，上揭刑法修正
    法律有變更部分，經綜合比較結果，除罰金易服勞役部分外
    ，仍應以刑法修正前之相關規定較有利於被告等人，故應適
    用修正前刑法之相關規定處斷；（二）刑法第47條有關累犯
    之規定，修正前規定「受有期徒刑之執行完畢，或受無期徒
    刑或有期徒刑一部之執行而赦免後，5 年以內再犯有期徒刑
    以上之罪者，為累犯，加重本刑至二分之一」，而修正後則
    規定「受徒刑之執行完畢，或一部之執行而赦免後，5 年以
    內故意再犯有期徒刑以上之罪者，為累犯，加重本刑至二分
    之一」，自屬與刑罰有關之累犯犯罪構成要件有變更，被告
    係故意犯，無論依修正前刑法第47條或修正後第47條第1 項
    之規定均構成累犯，即無有利或不利之情形，於刑法修正施
    行後法院為裁判時，無庸為新、舊法之比較，而應綜其全部
    罪刑之結果而為比較後，整體適用法律；（三）修正前刑法
    第28條規定：「二人以上共同實施犯罪之行為者，皆為正犯
    」，修正後刑法第28條規定：「二人以上共同實行犯罪之行
    為者，皆為正犯。」修正後刑法第28條規定之共同正犯，基
    於個人責任原則及法治國人權保障，限於直接從事構成犯罪
    事實之行為者（含共謀共同正犯），排除「陰謀共同正犯」
    及「預備共同正犯」之類型，是修正後之共同正犯之可罰性
    要件之範圍業已限縮，應以修正後之規定較有利於行為人，
    惟本件被告既係直接從事構成犯罪事實之行為，無論依修正
    前後之刑法第28條規定，均應論以共同正犯，即無有利或不
    利之情形，亦無需為新舊法之比較，而應綜其全部罪刑之結
    果而為比較後，整體適用法律。
三、核被告乙○○、丙○○所為係違反槍砲彈藥刀械管制條例第
    8 條第4 項之未經許可持有其他可發射子彈具有殺傷力之手
    槍罪（被告丙○○此部份犯行經本院前審判決後，上訴最高
    法院，經上訴駁回確定），及修正前刑法第302 條第1 項之
    非法剝奪行動自由罪、第277 條第1 項之普通傷害罪。被告
    乙○○、丙○○與同案被告林豐富就持有具殺傷力之其他可
    發射子彈槍枝、非法剝奪行動自由、傷害等罪間，均有共同
    犯意之聯絡及行為之分擔，應依修正前刑法第28條之規定，
    論以共同正犯。被告乙○○所犯持有具殺傷力可發射子彈之
    改造槍枝罪、非法剝奪行動自由罪及傷害罪間，被告丙○○
    所犯非法剝奪行動自由罪及傷害罪間，均具有方法與結果之
    牽連關係，應依修正前刑法第55條之規定，被告乙○○從一
    重之持有具殺傷力可發射子彈之改造槍枝罪，被告丙○○從
    一重之非法剝奪行動自由罪處斷。又被告等發回更審後雖撤
    回傷害、妨害自由罪之上訴，但此部分與未撤回部分，有裁
    判上一罪關係，即僅撤回一部，不生撤回效力。被告丙○○
    、乙○○有事實欄所載之科刑執行事實，有本院被告前案紀
    錄表附卷可參。2 人於前案執行完畢5 年後，再犯本件有期
    徒刑以上之罪者，均各為累犯，應依修正前刑法第47條之規
    定加重其刑。又上開扣案具有殺傷力之改造槍枝，原為被告
    丙○○所非法持有，被告丙○○非法持有該改造槍枝部分，
    業經本院前審判決確定在案，已如前述，自不得於本件重複
    論罪科刑，惟其另行起意而與共犯乙○○犯本件妨害自由、
    傷害等罪，仍應予論罪科刑。又被告乙○○所犯持有上開槍
    枝罪，因與檢察官起訴部分具有裁判上一罪之關係，本院自
    得併案審理，並予論罪科刑，併與敘明。
四、原審認被告2 人罪證明確，予以論罪科刑，固非無見。惟查
    ，原審認被告2 人所為係強盜罪尚有不合，詳如後述，是被
    告2 人上訴否認強盜罪，即為有理由，應由本院將原判決關
    於乙○○部分及丙○○強盜、妨害自由、傷害部分及所定應
    執行刑均撤銷。另檢察官上訴認同案被告林豐富與被告丙○○、乙○○就強盜被害人甲○○之犯行有犯意聯絡及行為分
    擔，然同案被告林豐富之犯行僅限於持槍妨害自由、傷害而
    未及於強盜部分業經本院前審駁回檢察官之上訴，檢察官就
    此部分未再上訴最高法院而確定，本院亦認本件並無證據證
    明被告2 人有強盜犯行，是檢察官此部分上訴應為無理由。
    爰審酌被告2 人於本件參與之犯罪程度，及被告乙○○因懷
    疑遭人出賣即設局報復，並令丙○○預備槍枝，手段暴力，
    危害社會治安，暨被告2 人於本院坦承犯罪，態度尚稱良好
    等一切情況，分別判處乙○○、丙○○2 人如主文第2 項、
    第3 項所示之刑，被告乙○○並諭知罰金之折算標準。又本
    件犯罪行為發生於96年4 月24日以前，被告丙○○所受刑之
    宣告，符合中華民國九十六年罪犯減刑條例第2 條第1 項第
    3 款之規定，爰就其宣告刑有期徒刑10月減為有期徒刑5 月
    ，並諭知易科罰金之折算標準。被告2 人犯罪所用之扣案具
    殺傷力之改造玩具手槍壹把（槍枝管制編號0000000000號）
    ，係違禁物，惟因被告丙○○持有上開改造手槍罪，業經判
    決確定，無庸於其主刑項下沒收，僅於被告乙○○主刑項下
    宣告沒收。
五、公訴意旨另以：被告乙○○、丙○○於上揭時地所犯妨害自
    由、傷害罪之同時，係基於共同強取被害人甲○○（簡稱被
    害人）攜帶之賭金之犯意聯絡，於誘騙被害人北上時，邀其
    攜帶鉅款至桃園賭博，被害人不疑有他，乃於5 月2日 下午
    將其母吳丁碧葉之存摺、印章交予姪子吳建勝至雲林縣臺西
    鄉農會提領現金新臺幣（下同）171,050 元，並囑姪兒吳建
    勝另向姓名年籍不詳綽號「阿淵」之人借得20餘萬元，將共
    約45萬元之現金裝入甲○○所有之斜背包內後，2 人共同搭
    車北上，被告乙○○、丙○○即與林豐富，共同於事實欄所
    示時間，在事實欄所示之廢棄鐵皮屋內，以強暴脅迫之方法
    ，致使被害人不能抗拒，強取被害人上開皮包及全部現金，
    並出手毆打被害人後，由被害人同意再給被告乙○○40萬元
    ，乙○○始同意被害人離去，因認被告2 人刑法第330 條第
    1 項加重強盜罪嫌。
六、按犯罪事實應依證據認定之，無證據不得認定犯罪事實，刑
    事訴訟法第154 條第2 項定有明文。又告訴人之告訴，係以
    使被告受刑事訴追為目的，是其陳述是否與事實相符，仍應
    調查其他證據以資審認。又按認定犯罪事實所憑之證據，雖
    不以直接證據為限，間接證據亦包括在內，惟無論直接或間
    接證據，其為訴訟上之證明，須於通常一般之人均不致於有
    所懷疑，而得確信其為真實之程度者，始得據為有罪之認定
    ，倘其證明尚未達到此一程度，而有合理性懷疑之存在，無
    從為有罪之確信時，自應為被告無罪之判決，況刑事訴訟法
    第161 條第1 項規定檢察官就被告犯罪事實，應負舉證責任
    ，並指出證明之方法，因此，檢察官對於起訴之犯罪事實，
    應負提出證據及說服之實質舉證責任，倘其所提出之證據，
    不足為被告有罪之積極證明，或其指出證明之方法，無從說
    服法院以形成被告有罪之心證，基於無罪推定之原則，自亦
    應為被告無罪之諭知，最高法院52年台上字第1300號、76年
    度臺上字第4986號、92年度臺上字第128 號判例意旨可資參
    照。訊之被告乙○○、丙○○均堅決否認有何強盜犯行，被
    告乙○○辯稱：被害人甲○○並未準備大量現金前來賭博，
    一般賭場不用帶現金，甲○○是挾怨報復，伊無強盜甲○○
    金錢等語，其辯護人亦辯稱：地下賭場文化，怕黑吃黑、警
    察抓，一般都不用現金賭博，代以籌碼及作保方式，因為乙○○本與甲○○認識，甲○○才會接到電話就前來，乙○○
    並無強盜行為，本件乃甲○○挾怨報復等語。被告丙○○辯
    稱：伊不認識甲○○，伊是挺乙○○才去幫乙○○，伊沒未
    拿過甲○○之背包，在鐵皮屋時，甲○○表示心臟痛，後來
    林豐富拿背包給甲○○，讓其吃藥，背包後來一直都是甲○○背著，伊根本不知道甲○○皮包有錢的事等語，其辯護人
    則辯稱：甲○○主張被強盜，但對於金錢來源及數目前後證
    言差距很大，依據卷內資料，甲○○於接到電話之前就已經
    領錢，甲○○的領錢，依據卷內資料所示並非用來做為賭資
    ，甲○○所言不可信等語。
七、經查，本件僅有被害人甲○○及其姪子吳建勝之指訴。被害
    人即證人甲○○雖始終指認其於上開時地遭被告等人強盜現
    金等情，惟證人甲○○於95年5 月3 日警詢時先指訴稱：「
    當天是他（指乙○○）打電話給我邀我到桃園來，說有一賭
    局，問我有無興趣看看，所以我便帶著姪子吳建勝及現金45
    萬元一起搭車前來」等語（參95年偵字第15727 號卷（二）
    第21頁），對於現金如何取得並無說明，言下之意亦指其原
    本即有現金45萬元，嗣於兩個月後之同年7 月21日警詢又補
    稱：「因為乙○○找我說帶我到賭場賭博，說賭資很大，要
    我多帶一些錢，所以當天我叫我姪子吳建勝去農會提領20多
    萬元，其餘的錢我是再向朋友借用的，所以當天我才會帶有
    那麼多錢在身上。」等語（參95年偵字第15727 號卷（二）
    第27頁、第28頁），嗣於原審時又結證稱：「（問：45萬元
    從何而來？）我從農會領十多萬，其他的我叫吳建勝去跟我
    朋友『趙瑞河』拿二十多萬，偏名我都叫他『老河』‧‧‧
    那時我也不是跟他借的，我是跟他簽賭職棒，我贏了四十九
    萬多，將近五十萬」（參原審卷第1 宗第110 頁）、「（問
    ：你說你接到乙○○的電話邀你北上賭博，你是用那個戶頭
    去領錢？）我母親吳丁碧葉的戶頭，那本存摺都是我在用。
    我記得是領十七萬多」（同上卷第113 頁）、「（問：你當
    天叫吳建勝去跟老河（拿），你跟吳建勝說要拿多少？）我
    叫老河把錢拿給『淵仔』，然後再叫吳建勝去跟淵仔拿」、
    「（問：你說你簽職棒有贏了快五十萬，你被搶了四十四萬
    ，回到台西後，你是否去跟老河結帳？）我們通常一個禮拜
    結一次，而且他還有在當六合彩的組頭，帳很複雜，我常常
    在跟他簽，而且當天我跟他拿了二十幾萬，我還有先在台西
    賭了一下再來桃園，有把錢混在一起。像今天我也準備好要
    下注」（同上卷第119 頁、第120 頁）等語，其於本院前審
    又結證稱：「（被搶）45萬元，錢是替我媽媽領的17萬1,05
    0 元，其他的錢是淵子拿的」等語（本院96年上更一字第87
    4 號卷第44頁反面），嗣又結證稱：「他（指乙○○）打電
    話給我後，我才去借錢‧‧‧（問你跟那位朋友借錢？）阿
    淵，我認識幾十年了‧‧‧借了27萬左右，還有一些零錢‧
    ‧‧（問阿淵有找你要過錢嗎？）我跟他拿錢沒多久後，我
    就還給他了」等語（參本院97年10月22日審判程序筆錄第3
    頁至第5 頁），其前後之指訴有關被搶之現金來源究竟係其
    自行提領抑或叫姪子提領？向人借錢抑或取自他人積欠之賭
    債？不相一致，提款之數目亦前後不同，所為指訴，已令人
    質疑？另證人即甲○○之姪子吳建勝於甲○○指訴被強盜時
    並未在現場，兩人既有伯姪親近關係，其證言之憑信性已堪
    懷疑，況證人吳建勝於95年5 月3 日同時與被害人甲○○至
    警方報案，於警詢時先證稱：「95年5 月2 日中午在家中甲○○接到華哥（指乙○○）來電，華哥邀請甲○○到桃園賭
    博，後來甲○○就拿新台幣45萬元給我，要我保管帶著並一
    同北上桃園」等語（參95年偵字第15727 號卷（二）第30頁
    ），並未提及其受甲○○委託提錢、借錢，迨至兩個月後之
    第2 次同時與被害人甲○○再度於警詢時則改稱：「甲○○
    在雲林縣先交給我台西鄉農會存摺並叫我前往提領現金20多
    萬元，之後又叫我向他朋友拿了20多萬元，總共46萬多元，
    都是我親自提領及拿錢」等語（同上卷第33頁），核與其之
    前供稱甲○○拿45萬元給伊保管一節，前後不相一致，又與
    證人甲○○於原審之供詞不同，而與於警詢同時接受詢問之
    甲○○供述相似，是否兩人已於第2 次警詢事前溝通，至有
    可疑，嗣證人吳建勝於檢察官訊問時供稱：「（問：錢是那
    一家銀行領的？）台西農會領17萬多，帳戶是吳丁碧葉的」
    等語（同上卷第116 頁），亦與其之前所供領出20萬多元不
    符，又其雖於原審訊問時供稱：「有去找淵仔拿二十七萬多
    ，我沒有清點‧‧‧因為我二伯（指甲○○）跟他朋友講好
    ，我只要拿回來就好‧‧‧我把錢全部交給我二伯後，有人
    打電話給我二伯要他去賭博，我二伯自己把錢先數一數‧‧
    ‧總共四十五萬，然後就把錢放在包包裡面，就跟我二伯北
    上」等語（參原審卷第1 宗第124 頁），對於替甲○○拿取
    大量金錢並未點數，已與常情有違，所證45萬元又與之前所
    證46萬元不同，又其證稱拿到錢之後甲○○才接到乙○○電
    話邀賭，亦與甲○○證稱其接到乙○○電話邀賭後，才去提
    錢，並於北上前在台西賭了一下再來桃園等情，不相一致。
    矧被害人甲○○之母親吳丁碧葉雖有活期存款存摺，95年5
    月2 日確曾提領171,050 元，有吳丁碧葉活期存款存摺簿影
    本、雲林縣台西鄉農會函在卷可按（參同上偵查卷第121 頁
    、第147 頁、第148 頁），惟該筆提款之時間係發生在上午
    10時46分18秒，此有該農會97年9 月18日台鄉農信字第0970
    002288號函在卷可參，參諸證人吳建勝於上開警詢時所供領
    好錢才接到乙○○電話之供詞，本件縱有被害人甲○○所指
    提錢之事實，惟上開提款應原非供作賭博之用，證人甲○○
    、吳建勝上開不利於被告等人之指訴，即存有合理懷疑，而
    不足遽信。又起訴書雖指被告丙○○另強取甲○○裝現金之
    皮包，被害人甲○○並於警詢時指稱其內尚有手機1 只，惟
    皮包於被告乙○○等人准許甲○○離開時，即已交予甲○○
    ，業經證人甲○○於原審結證明白（參原審卷第一宗第112
    頁、第113 頁），又證人甲○○、吳建勝關於被告不利之供
    述，不可採已如前述，彼2 人指稱甲○○之另一只行動電話
    被強取，因乏其他證據以實其說，又為被告等人所否認，亦
    不足盡信。至於阿淵是否確有借予被害人甲○○一節，因被
    害人之指訴前後不一，本院認已無傳喚阿淵之必要。綜上所
    述，本件被告2 人自始至終均否認有強盜甲○○金錢之事實
    ，此外復查無其他證據證明被告2 人有告訴人所指之強盜事
    實，揆之前揭說明，自不得僅以告訴人前後不相一致之證詞
    遽入人罪，應認此部分不能證明被告犯罪，惟因檢察官認為
    此部分與本件有罪部分具有裁判上一罪之關係，爰不另為無
    罪之諭知，附此敘明。
據上論斷，應依刑事訴訟法第369 條第1 項前段、第364 條、第
299 條第1 項前段，刑法第2 條第1 項、第302 條第1 項、第27
7 條第1 項、第38條第1 項第1 款、第42條第3 項，槍砲彈藥刀
械管制條例第8 條第4 項，修正前刑法第41條第1 項前段、第55
條、第47條、第28條，中華民國九十六年罪犯減刑條例第2 條第
1項 第3 款、第7 條、第9 條，判決如主文。
本案經檢察官王金聰到庭執行職務。
中    華    民    國    97    年    11    月    5     日
                  刑事第二十庭  審判長法  官  楊貴雄
                                      法  官  林銓正
                                      法  官  鄧振球
以上正本證明與原本無異。
如不服本判決，應於收受送達後10日內向本院提出上訴書狀，其
未敘述上訴之理由者並得於提起上訴後10日內向本院補提理由書
（均須按他造當事人之人數附繕本）。
                                      書記官  劉有志
中    華    民    國    97    年    11    月    5     日
附錄：本案論罪科刑法條全文
槍砲彈藥刀械管制條例第8條：
未經許可，製造、販賣或運輸鋼筆槍、瓦斯槍、麻醉槍、獵槍或
空氣槍者，處5年以上有期徒刑，併科新台幣1千萬元以下罰金。
未經許可，轉讓、出租或出借前項所列槍枝者，處3 年以上10年
以下有期徒刑，併科新台幣7百萬元以下罰金。
意圖供自己或他人犯罪之用，而犯前二項之罪者，處無期徒刑或
7年以上有期徒刑，併科新台幣1千萬元以下罰金。
未經許可，持有、寄藏或意圖販賣而陳列第1項所列槍枝者，處1
年以上7年以下有期徒刑，併科新台幣7百萬元以下罰金。
第1項至第3項之未遂犯罰之。
中華民國刑法第277條：
傷害人之身體或健康者，處3年以下有期徒刑、拘役或1千元以下
罰金。
犯前項之罪因而致人於死者，處無期徒刑或7 年以上有期徒刑；
致重傷者，處3年以上10年以下有期徒刑。
中華民國刑法第302條：
私行拘禁或以其他非法方法，剝奪人之行動自由者，處5 年以下
有期徒刑、拘役或300元以下罰金。
因而致人於死者，處無期徒刑或7 年以上有期徒刑，致重傷者，
處3年以上10年以下有期徒刑。
第1 項之未遂犯罰之。


司法院資訊處製作；財團法人民間司法改革基金會備份。
